【裁判字號】    98,家聲,113
【裁判日期】    980422
【裁判案由】    遺產管理人管理費用
【裁判全文】
臺灣臺南地方法院民事裁定             98年度家聲字第113號
聲  請  人  財政部國有財產局臺灣南區辦事處臺南分處即被繼
            承人乙○○之遺產管理人
法定代理人  甲○○
上列聲請人因擔任被繼承人乙○○之遺產管理人聲請核定報酬，
本院裁定如下：
    主    文
聲請人得請求代為管理被繼承人乙○○遺產之報酬為新臺幣壹拾
肆萬伍仟捌佰陸拾貳元。
程序費用新臺幣壹仟元由被繼承人乙○○之遺產負擔。
    理    由
一、本件聲請意旨略以：
  (一)聲請人經鈞院以96年度財管字第106號民事裁定暨96年度家
    抗字第121號民事裁定選認為乙○○之遺產管理人確定。
  (二)聲請人即盡遺產管理人之職責，依民法第1179條規定，搜索
    其遺產，得知被繼承人乙○○所遺有坐落於臺南縣將軍鄉○
    ○段655、656、660、663、673地號土地及未保存登記建物
    乙棟（門牌：臺南縣將軍鄉中興村168號），經債權人臺南
    縣將軍鄉農會聲請鈞院民事執行處98年度執字第9978號給付
    借款強制執行事件查封拍賣。本遺產管理案件中，被繼承人
    雖遺留土地及建物，惟其遺產中並無現金，致聲請人之管理
    報酬無從獲償，現其債權人已聲請鈞院民事執行處拍賣陳君
    遺產，聲請人就管理職務之報酬得以參與分配，確有請求裁
    定遺產管理人報酬之實益及必要。依據民法第1183條規定，
    遺產管理人得請求報酬，其數額由親屬會議按其勞力及其與
    被繼承人之關係酌定之。惟被繼承人乙○○並無親屬會議可
    資酌定報酬數額，茲依財政部訂頒「代管無人承認繼承遺產
    作業要點」第14點第3款規定，管理報酬，應依民法第1183
    條規定，聲請法院酌定，並請優先分配，其請求標準，不得
    低於孳息收入部分十分之三及遺產現值百分之一。
  (三)經查被繼承人乙○○遺產總計新臺幣（下同)14,586,200 元
    整，其上揭不動產之總值係依據鈞院民事執行處98年度執字
    第9978號給付借款強制執行事件不動產鑑價成果；因而，管
    理報酬按遺產價值百分之一計為145,862元，為此聲請酌定
    遺產管理人報酬等語。
二、按遺產管理人得請求報酬，其數額由親屬會議按其勞力及其
    與被繼承人之關係酌定之，民法第1183條前段定有明文。又
    遺產管理職務終結前，應依民法第1183條規定，聲請法院酌
    定報酬，其請求標準不得低於孳息收入部分十分之三及遺產
    現值百分之一，財政部訂頒「代管無人承認繼承遺產作業要
    點」第14條第3款定有明文。經調閱本院96年度財管字第106
    號指定遺產管理人歷審卷宗審核結果，被繼承人乙○○無親
    屬會議可資酌定報酬數額，次查，被繼承人乙○○遺有坐落
    臺南縣將軍鄉○○段655、656、660、663、673地號土地及
    未保存登記建物乙棟（門牌：臺南縣將軍鄉中興村168號）
    ，經債權人臺南縣將軍鄉農會聲請本院民事執行處98年度執
    字第9978號給付借款強制執行事件查封拍賣鑑價結果為14,5
    86,200元之事實，有聲請人所提出之土地建物查詢資料5份
    、南院龍97執意字第9978號民事執行處函、不動產估價報告
    書（均影本）在卷足稽，並經本院依職權調閱上開98年度執
    字第9978號給付借款強制執行卷宗核閱無誤。聲請人主張上
    開財產之現值為14,586,200元，尚屬有據。從而，依上開財
    政部規定，聲請人請求代為管理被繼承人乙○○遺產之報酬
    145,862元，經核尚無不合，應予准許。
三、依非訟事件法第157條、第24條第1項，裁定如主文。
中    華    民    國    98    年    4     月    22    日
                  家事法庭    法  官  鄭  彩  鳳
上為正本係照原本作成。
如不服本裁定，應於裁定送達後10日內向本院提出抗告狀（附具
繕本），並應繳納抗告費新臺幣1000元。
中    華    民    國    98    年    4     月    22    日
                              書記官  黃  心  怡


司法院資訊處製作；財團法人民間司法改革基金會備份。
